臺灣屏東地方法院民事裁定　　　　　　 100年度監宣字第49號
聲　請　人　潘景任
上列聲請人聲請監護宣告事件，本院裁定如下：
    主  文
宣告潘杏蘭（女，民國○○年○ 月○ 日出生，身分證統一編號：Ｚ0
00000000號 ）為受監護宣告人。
選定潘景任（男、民國○○年○○月○ 日生、身分證統一編號：Ｚ000
000000號 ）為受監護宣告之人潘杏蘭之監護人。
指定林美惠（女，民國○○年○ 月○○日出生，身分證統一編號：Ｚ0
00000000 號）為會同開具財產清冊之人。
聲請費用新臺幣壹仟元由受監護宣告之人負擔。
    理  由
一、聲請意旨略以：聲請人之姊潘杏蘭（女，民國54年5 月1 日
    出生，身分證統一編號：Ｚ000000000號），於民國100 年3
    月21日因智能障礙，致不能為意思表示或受意思表示，或不
    能辨識其意思表示之效果，為此依民法第14條之規定，聲請
    宣告潘杏蘭為受監護宣告人，並由聲請人為潘杏蘭之監護人
    ，並指定林美惠為會同開具財產清冊之人等語，並提出戶籍
    謄本、診斷證明書、身心障礙手冊為證。
二、聲請人主張上開各情，業據其提出戶籍謄本、診斷證明書、
    身心障礙手冊為證，並經本院前往屏安醫院於鑑定人黃文翔
    醫師前點呼潘杏蘭，並詢問其姓名、年籍、住所與聲請人之
    關係等問題，均無反應。本院另就潘杏蘭之精神及心智狀況
    訊問鑑定人，經鑑定人鑑定結果，認個案意識清楚，但是認
    知功能嚴重受損，喪失語言表達能力，行為退化，無法識字
    ，也無法筆談，對於問話無法正確了解問話內容，也無法使
    用肢體語言正確回應，對於時間、地方、人物之定向能力完
    全喪失，長短期記憶也明顯喪失，個案經過心理衡鑑測驗結
    果其智力推估為中度至重度智能不足之程度，且其智能程度
    已經明顯有逐漸走下坡的現象。個案各項功能退化嚴重，生
    活完全無自理能力，必須長期依賴家人、醫療或養護機構照
    顧，個案已經處於嚴重失智狀態導致個人認知功能嚴重失能
    ，為意思表示或受意思表示或辨識其意思表示效果之能力幾
    乎完全喪失，亦已完全失去行為能力，應已符合監護宣告之
    要件等情，有本院100 年5 月24 日勘驗筆錄、屏安醫院100
    年5 月25日100 屏安醫字第1000203 號函附之監護鑑定書附
    卷可稽。本院綜合上開勘驗結果及鑑定人之意見，認潘杏蘭
    確因精神障礙，致不能為意思表示或受意思表示之程度，亦
    不能辨識其意思表示之效果，而聲請人乃潘杏蘭之弟，有戶
    籍謄本在卷可稽，故聲請人聲請對潘杏蘭為監護之宣告，核
    無不合，爰依民法第14條第1 項規定，宣告潘杏蘭為受監護
    宣告之人。
三、又按受監護宣告之人應置監護人；法院為監護之宣告時，應
    依職權就配偶、四親等內之親屬、最近一年有同居事實之其
    他親屬、主管機關、社會福利機構或其他適當之人選定一人
    或數人為監護人，並同時指定會同開具財產清冊之人；法院
    選定監護人時，應依受監護宣告之人之最佳利益，優先考量
    受監護宣告之人之意見，審酌一切情狀，並注意下列事項：
    一、受監護宣告之人之身心狀態與生活及財產狀況。二、受
    監護宣告之人與其配偶、子女或其他共同生活之人間之情感
    狀況。三、監護人之職業、經歷、意見及其與受監護宣告之
    人之利害關係。四、法人為監護人時，其事業之種類與內容
    ，法人及其代表人與受監護宣告之人之利害關係，修正後之
    民法第1110條、第1111條第1 項、第1111條之1 定有明文。
四、查聲請人為受監護宣告人之弟，有意願擔任受監護宣告人之
    監護人，由其負責護養及照顧受監護宣告人並管理其財產，
    應能符合法律規定及受監護人之最佳利益，爰選定聲請人為
    監護人。另依上開規定，法院於選定監護人時，應同時指定
    會同開具財產清冊之人，及依民法第1113條準用同法第1099
    條之規定，監護開始時，監護人對於受監護人之財產，應依
    規定會同當地直轄市、縣（市）政府指派或法院指定之人，
    於二個月內開具財產清冊，並陳報法院。為使聲請人得於期
    限內開具財產清冊並陳報法院，並衡酌第三人林美惠係受監
    護人之弟媳，爰併指定林美惠為會同開具財產清冊之人。
五、依民事訴訟法第608 條第1 項、非訟事件法第24條第1 項，
    裁定如主文。
中    華    民    國    100  年    6     月    13    日
                  家事庭法  官  廖文忠
正本係照原本作成。
如不服本裁定關於選定監護人及指定會同開具財產清冊之人等部
分，應於送達後10日內向本院提出抗告狀，並繳納抗告費新臺幣
1,000 元；其餘關於宣告監護之部分，不得抗告。
中    華    民    國    100  年    6     月    13    日
                        書記官  林鴻仁